【裁判字號】    98,訴,121
【裁判日期】    990129
【裁判案由】    清償借款
【裁判全文】
臺灣嘉義地方法院民事判決               98年度訴字第121號
原      告  林聖哲
訴訟代理人  方淑萍
被      告  陳來成
兼上一人
訴訟代理人  林玉薇
上列當事人間清償借款事件，於民國99年1 月21日言詞辯論終結
，本院判決如下：
    主      文
原告之訴駁回。
訴訟費用由原告負擔。
    事實及理由
甲、原告主張：被告陳來成、林玉薇係夫妻，分別為原告之姐夫
    及胞姐，被告自民國95年起陸續向原告借貸金錢以清償銀行
    債務、保險費用、購買家庭與子女結婚用品及供私人花費等
    ，共計積欠新臺幣（下同）758,090 元，茲就被告歷次借貸
    情形、金額，分別敘述如后：(一)95年3 月13日借款62,000元
    ：被告2 人薪資不豐，又需繳納房貸及信用卡費，經濟拮据
    ，適逢機車老舊，不堪使用，需置換新車，遂邀原告與訴外
    人方淑萍一同至東達機車大賣場選購車牌號碼為L7E －520
    之GTR 型號重型機車乙輛，金額共58,500元，另加裝防盜器
    費用800 元，總計59,300元，原告當場以整數62,000元借貸
    予被告以支付機車費用。(二)95年3 月某日借款1 萬元：被告
    林玉薇向原告聲稱其拿黃金戒指、手鍊各1 只向金永泰銀樓
    借款1 萬元，每月利息100 元，遂向原告借貸1 萬元以償付
    上開金額，被告林玉薇將借據交給原告，原告則與方淑萍轉
    往金永泰銀樓將黃金戒指、手鍊贖回。(三)95年3 月某日借款
    13,000元：被告林玉薇欲購買黃金戒指及項鍊，遂邀原告與
    訴外人方淑萍一同去銓珠億寶銀樓選購，由原告借予被告林
    玉薇13,000元以支付買賣價金。(四)95年3 月13日借款24,000
    元：被告林玉薇因上班繁忙無法且無力繳納房貸，遂向原告
    借款24,000元以繳納房貸，一筆為東企10,545元，另一筆為
    南企金額已忘記，且被告林玉薇填妥匯款申請書委由原告代
    為繳納。(五)95年3 月23日借款18,000元：被告林玉薇向原告
    聲稱因任職公司未發薪資，無力繳納房貸，當訴外人方淑萍
    面前向原告借款18,000元以繳納南企房貸，且由方淑萍陪同
    原告至臺南中小企業銀行南嘉義分行繳納房貸。(六)95年3 月
    23日借款10萬元：被告林玉薇刷爆其配偶陳來成額度10萬元
    之信用卡，無力繳納，深怕遭配偶責罵，遂向原告借款10萬
    元以清償信用卡債務，後原告至中國信託商業銀行詢問如何
    清償債務，櫃臺人員遂寄清償信用卡聲明書至債務人陳來成
    住家，被告林玉薇收受後交由原告辦理，原告遂前往中國信
    託商業銀行替被告林玉薇代為清償債務。(七)95年5 月17日借
    款12,000元：被告林玉薇復向原告聲稱因任職公司未發薪資
    ，無力繳納房貸，當訴外人方淑萍面前向原告借款12,000元
    以繳納南企房貸，且由方淑萍陪同原告至臺南中小企業銀行
    南嘉義分行繳納房貸。(八)95年7 月3 日借款7 萬元：被告林
    玉薇向原告聲稱積欠大姐林麗美7 萬元，要原告代為清償，
    原告不疑有他，遂為被告林玉薇代為清償上開款項。(九)95年
    9 月9 日借款42,000元：被告2 人薪資不豐，又需繳納房貸
    及信用卡費，經濟拮据，而被告林玉薇之機車老舊常故障，
    遂向原告借款購買機車，原告與訴外人方淑萍及被告夫妻一
    同至東達機車大賣場選購車牌號碼為N8P －853 之JOG 型號
    中型機車乙輛，金額共42,000元，由原告當場將42,000元付
    清。(十)95年3 月10日借款20萬元：被告夫婦積欠其子陳秉訓
    之補習班古老師20萬元，遂向原告借款，原告由訴外人方淑
    萍陪同開車至被告住家，親自將20萬元交付予古老師。(十一)95
    年10月13日借款15,000元：被告林玉薇向原告借款15,000元
    至銓億珠寶銀樓購買黃金戒指及項鍊，且當時是由原告及訴
    外人方淑萍陪同被告林玉薇選購。(十二)95年10月16日借款1 萬
    元：被告林玉薇向原告聲稱積欠大姐林麗美1 萬元，要原告
    代為清償，原告基於姊弟情誼，遂為被告林玉薇代為清償上
    開款項。(十三)95年11月5 日借款35,000元：被告夫婦向原告聲
    稱家中沙發破損，欲購買新沙發及茶几，原告夥同訴外人方
    淑萍開車載被告夫妻至嘉義市○○路金品家具世界選購沙發
    ，挑選一組價值35,000元之沙發後，由原告交付定金1 萬元
    ，餘額採貨到付款方式給付，嗣家具行因不熟悉被告林玉薇
    住家，遂先行與原告會合後再轉往被告林玉薇住家送貨，並
    由原告給付餘額款25,000元。(十四)95年12月13日借款3 萬元：
    被告林玉薇向原告聲稱其配偶陳來成生病住院，自己又剛從
    方櫃仔魯味離職，家中帳單須待繳，計有東企貸款10,515元
    、被告林玉薇二兒子陳秉訓之東元融資股份有限公司分期貸
    款繳納書2,580 元、大兒子陳耿志之匯豐銀行最低應繳金額
    1,948 元、臺灣大哥大應繳金額400 元、被告陳來成中華電
    信帳單1,084 元、陳耿志亞太電信帳單4,321 元、被告林玉
    薇臺灣大哥大帳單238 元及1,817 元，上開帳單總計22,903
    元，被告林玉薇遂向原告借款總計3 萬元以繳納帳單費用，
    餘額留在身旁花用，後原告乃夥同訴外人方淑萍持上開帳單
    將應繳金額付清。(十五)95年12月15日借款14,000元：被告林玉
    薇復向原告聲稱其配偶住院無法離開，有事欲與原告商量，
    原告乃夥同方淑萍驅車前往馬偕醫院，被告林玉薇開口便向
    原告借款14,000元，並拿出清潔管理服務職業工會繳費單，
    應繳項目有會費600 元、勞保費2,010 元、健保費4,716 元
    ，共計7,326 元，是被告林玉薇向原告借款14,000元，除了
    要繳納上開費用外，還有家庭生活開銷，後原告遂拿著帳單
    與方淑萍一同去繳費。(十六)95年12月21日借款15,000元：被告
    林玉薇欲買白金戒指予其配偶陳來成出院後配戴，遂向原告
    借款15,000元，原告與方淑萍遂陪同被告林玉薇至銓億珠寶
    銀樓選購。(十七)96年1 月9 日借款56,000元：被告林玉薇原想
    為其配偶陳來成投保保險，然國泰人壽業務員黃玉嬌表示因
    陳來成患有腦溢血不能投保，故以被告林玉薇為被保險人名
    義要保，被告夫妻乃向原告開口借款56,000元以繳納全年之
    保險費，原告當晚僅先交付現金6,000 元，餘額5 萬元乃約
    黃玉嬌至屋外郵局提領現金5 萬元交付之。(十八)96年1 月某日
    借款2,090 元：被告林玉薇聲稱其大兒子陳耿志婚期近了，
    然被告陳來成無新西裝褲與休閒鞋可供穿戴，己身亦無積蓄
    ，遂向原告借款欲購買西裝褲與休閒鞋，原告與訴外人方淑
    萍乃前往位於嘉義市○○路之流行之星商場服飾店挑選價值
    590 元之西裝褲乙件，又轉往位於嘉義市○○○路之東昇皮
    鞋店挑選價值1,500 元之正皮休閒鞋，總計花費2,090 元，
    嗣原告將購得之西裝褲與休閒鞋轉交給被告林玉薇。(十九)96年
    1 月25日借款3 萬元：被告林玉薇聲稱年關將近手頭緊，遂
    開口向原告借款3 萬元以辦年貨及支付家庭開銷，原告乃在
    訴外人方淑萍之見證下，親自將3 萬元交付予被告林玉薇。
    綜上，被告陸續向原告借貸758,090 元，僅清償15萬元，尚
    有608,090 元迄未償還，屢經原告催討未果，爰依消費借貸
    之法律關係，請求被告清償借款等語，並聲明：被告應給付
    原告608,090 元，及自支付命令送達之翌日起至清償日止，
    按週年利率百分之五計算之利息。
乙、被告則以：被告陳來成生病住院前，與被告林玉薇皆有正常
    之工作與穩定之收入，足供家庭及個人生活開銷，何來資金
    缺口？反觀原告長期不務正業，經濟收入不甚穩定，能否有
    資力貸與他人，恐非無疑；而被告之房貸、電信帳單、保險
    費用等皆係被告自行出資繳納，僅因被告工作繁忙，母親行
    動不便，原告為被告林玉薇之胞弟，因無工作有閒暇時間，
    被告遂拿錢與帳單委由原告幫忙繳納，不料卻反遭原告指控
    借貸求償，其行為令人難以苟同，且被告適逢機車老舊欲購
    換新車，僅因原告與機車行有熟識，為便利交涉、買賣，一
    同前往選購，然卻遭原告誣指其貸與金錢予被告購買機車，
    其行徑令人髮指，足見原告慣用說謊伎倆，迫使親人與之疏
    離。又被告陳來成住院開刀後，分別自任職公司及勞保局領
    有退休金1,735,356元及勞保給付1,450,475元，足堪度日，
    生活不虞匱乏，是原告主張各筆借貸等情，僅係羅織謊言騙
    局之說，被告皆予以否認，原告之訴顯無理由等語資為抗辯
    ，並聲明：原告之訴駁回。
丙、得心證之理由：
一、按「當事人主張有利於己之事實者，就其事實有舉證之責任
    。」民事訴訟法第277 條本文定有明文。準此，原告主張被
    告向其借貸如前所述之金錢乙節，均為被告否認，原告自應
    就各該次消費借貸成立之事實，負舉證之責任。又民事訴訟
    如係由原告主張權利者，應先由原告負舉證之責，若原告先
    不能舉證，以證實自己主張之事實為真實，則被告就其抗辯
    事實即令不能舉證，或其所舉證據尚有疵累，亦應駁回原告
    之請求（最高法院17年上字第917 號判例意旨參照）。是本
    件原告若不能先舉證證明其所主張前開消費借貸之事實為真
    實，縱令被告之抗辯有瑕疵，亦應駁回原告之訴。
二、茲就原告主張各次消費借貸之事實，認定如次：
  (一)95年3 月13日、9 月9 日各借款62,000元、42,000元購買機
    車：原告雖提出訂購同意書2 紙為證，惟各該同意書分別記
    載訂購人（及車主）為陳來成、林玉薇，其內並無任何關於
    被告向原告借貸金錢購買之記載（見本院卷第78頁、第78頁
    背面）；證人張蔡秀霖到場具結證稱略以：兩造曾經到我的
    機車行買過機車，但是是什麼時候買的、買幾次以及是何人
    付錢，我已經忘記了，訂購同意書是我們車行的合約書沒錯
    ，但是是何人付款，我已經忘記等語（見本院卷第129 頁至
    第130 頁），依其證言至多僅能證明原告陪同被告前往購買
    機車，亦無從證明購買機車之金錢係被告向原告借用；另證
    人方淑萍就前開95年3 月13日借貸部分固證稱略以：被告林
    玉薇在95年3 月13日在家裡開口借錢，他先要原告去看機車
    ，如果喜歡就借，借多少錢，我忘記了，我知道原告的錢是
    從銀行領出來的，至於是何時領的，我忘記了等語（見本院
    卷第55頁），惟此證言與原告陳稱：被告在機車行才開口跟
    我借錢，被告林玉薇打電話給我說陳來成的機車壞掉，要向
    我借錢等語（見本院卷第42頁）不符，已難採信；又就95年
    9 月9 日借貸部分，證人方淑萍雖亦證稱略以：95年9 月9
    日我們也一起去看機車，被告林玉薇說他的機車壞掉，要買
    機車，那一天我們一起先去看機車，是在當天中午，被告林
    玉薇看中一輛說要買，就42,000元，錢是原告付的，他的錢
    怎麼來的，我已經忘記了等語（見本院卷第59頁至第60頁）
    ，惟此證言與原告陳稱被告林玉薇在當日中午向其借錢，是
    晚上一起去看機車等語（見本院卷第47頁）已有不符，而證
    人方淑萍又係原告之配偶，其證言難免偏袒原告，是其證言
    不可採；且就借貸之金錢來源，原告先於本院98年4 月28日
    言詞辯論期日陳稱略以：我身上剛好有5 萬多元，是前幾天
    從銀行領出來的等語（見本院卷第47頁），然嗣又具狀陳稱
    略以：是在95年9 月9 日當天從其子林冠廷設於郵局帳戶內
    領出4 萬元，加上自己身上拿出現金2,000 元等語（見本院
    卷第177 頁），其陳述前後亦有矛盾；又依原告提出之訂購
    同意書記載，該同意書係在95年9 月1 日即已簽立，且已付
    定金7,000 元，另於95年9 月9 日付清尾款35,000元（見本
    院卷第78頁），顯見於95年9 月9 日應付價金尾款僅35,000
    元，原告陳稱於當日拿出42,000元付清等情亦與前開證據不
    符。綜上，原告主張其前開2 次貸與被告金錢購買機車等情
    ，均屬未能證明，其主張自不可採信。
  (二)95年3 月13日借款24,000元：證人方淑萍雖到場證稱略以：
    95年3 月13日被告林玉薇到原告家裡向原告借錢繳房貸，並
    拜託原告幫他去繳等語（見本院卷第57頁）。惟依原告之主
    張，被告在95年3 月13日除向其借款24,000元外，復借貸
    62,000元購買機車，另分別於95年3 月某日兩次各借貸1 萬
    元及13,000元（贖回金飾及購買金飾），又於95年3 月23日
    分別借貸18,000元及10萬元（見本院卷第22頁至第23頁），
    再依其98年12月31日提出書狀記載，原告又於95年3 月20日
    領出金錢貸與被告以清償對於「古老師」之欠款20萬元（見
    本院卷第177 頁）。是則，僅在95年3 月份，被告向原告之
    借款不但密集且總計借款金額高達427,000 元，被告又未曾
    為任何清償，原告卻願意陸續借款，此已與常情不合；另原
    告陳稱前開借款來源係其分別於95年3 月10日從自己之帳戶
    先後領出20萬元、3 萬元，又於95年3 月20日（原告書狀內
    誤載為10日）自其子帳戶內領出20萬元等語（見本院卷第
    177 頁），惟依原告所陳，上開借款日期（除20萬元借款外
    ）分別在95年3 月13日（62,000元）、3 月13日（24,000元
    ）、3 月23日（18,000元）、3 月23日（10萬元）及3 月某
    日（1 萬元及13,000元），且均為原告本人代繳或陪同被告
    前往付款，則原告何須在95年3 月10日即預先一次領取23萬
    元等著原告來借？此亦與常情不合。是原告之主張，因與常
    情不合，不能採信。
  (三)95年3 月某日借款1 萬元贖回金飾部分：證人方淑萍雖證稱
    略以：我知道被告林玉薇借錢贖金子的事，當天被告林玉薇
    打電話過來確定原告在不在家，被告林玉薇就過來借錢，原
    告有拿錢給他等語（見本院卷第56頁），惟上開證言與原告
    陳稱係其與方淑萍前往銀樓贖回金飾等情已有不符，難以遽
    採；且證人林添全到場具結證稱略以：我與被告林玉薇不熟
    ，被告林玉薇沒有拿金飾來跟我借錢等語（見本院卷第126
    頁）。此外，原告又未提出其他證據證明其曾貸與被告前開
    金錢，其主張自非可採。
  (四)95年3 月某日借款13,000元購買金飾部分：證人方淑萍雖證
    稱略以：當天我們一起去銀樓看，是買戒指、項鍊等語（見
    本院卷第56頁），惟證人林添全則具結證稱略以：原告與被
    告林玉薇曾經一起來買過黃金，但沒有說是誰要買的，買黃
    金的錢是多少以及是誰付錢的，我不記得了等語（見本院卷
    第125 頁至第126 頁），參以原告主張前開借貸金錢之來源
    有如前之不合常理之處（見第(二)項），以及證人方淑萍為原
    告之配偶，不無偏袒原告之處，本院認原告之主張，尚非可
    採。
  (五)95年3 月23日借款18,000元繳納房貸部分：證人方淑萍固證
    稱略以：被告林玉薇借錢時，我在場，錢是原告去繳的等語
    ，惟參以原告主張前開借貸金錢之來源有如前開第(二)項所示
    不合常理之處，以及證人方淑萍為原告之配偶，不無偏袒原
    告之處，本院認原告之主張，尚非可採。
  (六)95年3 月23日借款10萬元：原告雖提出聲明書1 紙為證，並
    主張聲明書上「持卡人姓名欄」內係被告林玉薇代替被告陳
    來成簽名等情，證人方淑萍亦證稱略以：被告林玉薇向原告
    借款10萬元去清償中國信託銀行的信用卡款，是原告去繳的
    等語（見本院卷第162 頁、第58頁）。惟本院向中國國際信
    託商業銀行查詢，業經該銀行函覆略以：本行客戶陳來成於
    95年3 月23日確有繳交信用卡款93,400元，係臨櫃以現金繳
    納，其繳款聯是填繳交信用卡持卡人之身分證統一編號，是
    無法得知是否為林聖哲名義代為繳納等語（見本院卷第142
    頁、第150 頁），足認95年3 月23日繳納信用卡款為93,400
    元，原告主張借貸金額為10萬元已與前開證據不合；又原告
    先陳稱貸與被告之10萬元是放在家裡的，因為要繳手機費、
    水電費、房屋租金及給小孩的費用等，至於錢是從戶頭領出
    的等語（見本院卷第47頁），此與原告98年12月31日書狀記
    載係因被告聲稱其等於3 月份手頭很緊，要買新機車、繳房
    貸、清償信用卡款及其他費用而向原告開口借錢，可能要20
    萬元，後來又說可能要多2 、3 萬元，原告在95年3 月10日
    分別從帳戶內領出20萬元、3 萬元等情（見本院卷第177 頁
    ），其陳述亦屬前後不一；再參以原告主張前開借貸金錢之
    來源有如前開第(二)項所示不合常理之處，以及證人方淑萍為
    原告之配偶，不無偏袒原告之處，本院認原告之此項主張，
    亦非可採。
  (七)95年5 月17日借款12,000元繳房貸部分，證人方淑萍雖證稱
    略以：這次也是被告林玉薇拿單子到家裡叫原告去繳等語（
    見本院卷第59頁）。惟就金錢來源，原告先陳稱是從身上拿
    出來的，不是在銀行領的（見本院卷第47頁），惟於98年12
    月31日書狀內記載是被告林玉薇於95年5 月8 日表示5 月17
    日公司又未發薪，5 月17日又要繳房貸，而先開口說要借1
    萬元，之後又改口要多2,000 元，原告乃在95年5 月8 日先
    領出1 萬元，嗣後又再領出5,000 元等情（見本院卷第177
    頁），然被告林玉薇之薪資既係在該月17日發放，則其怎可
    能在當月8 日即知悉公司不發放薪資而預先向原告開口借錢
    ？又依原告陳述被告林玉薇表示要上班而要求原告要銀行代
    繳云云（見本院卷第69頁），而房貸又係5 月17日始要繳納
    ，則原告又何須在5 月8 日即預先自帳戶領出前開金錢？此
    均與常理不合，是原告此項主張，不能採信。
  (八)95年7 月3 日借款7 萬元清償欠兩造大姐林麗美之欠款部分
    ，證人方淑萍證稱略以：被告林玉薇是在家裡跟原告借的，
    原告是從戶頭領給他的，但到底是當天或隔天領的，我忘記
    了等語（見本院卷第59頁），此證言與原告陳稱該7 萬元是
    因為其身上有中六合彩的10萬元，其拿了7 萬元給被告林玉
    薇等情已有不符（見本院卷第46頁），且依98年12月31日書
    狀則記載原告係在95年7 月3 日自郵局帳戶領出7 萬元（見
    本院卷第177 頁），前後陳述亦有不一，核原告若確係將於
    95年7 月3 日自郵局領出之金錢貸與被告，則其查核自身之
    存簿即可知悉其貸與金錢之日期及金錢來源，何以原告在起
    訴時竟稱係在95年某月日（日期忘記了）貸與且金錢來源係
    來自於六合彩之彩金？綜上，本院認原告之此項主張，亦不
    可採信。
  (九)95年某月日借款20萬元清償被告積欠其子陳秉訓之補習班古
    老師20萬元部分，證人方淑萍雖證稱略以：這錢是被告向原
    告借錢要還給補習班的古老師，是被告林玉薇打電話給原告
    ，我和原告一起拿錢到被告家交給古老師，錢是原告從郵局
    領出來的等語（見本院卷第60頁），原告則陳稱略以：該20
    萬元之其中15萬元是中六合彩之彩金，另5 萬元是從我家裡
    的錢等語（見本院卷第48頁），是就金錢來源乙節，證人之
    證言與原告之陳述不符；且依98年12月31日書狀則記載，原
    告係在95年3 月20日（依原告提出之存摺影本記載，原告誤
    載為95年3 月10日）自其子帳戶中領出（見本院卷第177 頁
    、第181 頁），原告就貸與金錢之來源前後陳述亦有不一，
    核原告若確係將於95年3 月20日自郵局領出之金錢貸與被告
    ，則其查核自其子之存簿即可知悉其貸與金錢之日期及金錢
    來源，何以原告在起訴時竟稱係在95年某月日（日期忘記了
    ）貸與且金錢來源係來自於六合彩之彩金及家中現金？綜上
    ，本院認原告之此項主張，亦不可採信。
  (十)95年10月13日、95年12月21日各借款15,000元購買金飾部分
    ：證人方淑萍雖證稱略以：我知道這件事，因為我也有去，
    錢是原告付的等語（見本院卷第61頁至第62頁、第64頁）。
    惟就前開第1 筆借款，原告於起訴時陳稱本件借款是95年借
    貸，日期已經忘記等語（見本院卷第24頁），但於98年12月
    31日卻以書狀陳明借款日期為95年10月13日，當日原告自其
    郵局帳戶內領取15,000元等語（見本院卷第178 頁）。然查
    ，原告嗣後若能自郵局帳戶之領款資料憶起借款日期，則其
    於起訴時為何不能而稱已經忘記借款日期，反而是在起訴後
    約10個月始憶起？此顯與常理不合。且被告林玉薇於95年10
    月12日始領薪資15,227元，在95年10月13日，被告林玉薇在
    嘉義湖內郵局帳戶之存款，於當日領取1 萬元後，仍有餘款
    105,465 元等情，有該存摺影本附卷可按（見本院卷第110
    頁），是縱被告林玉薇確欲購買金飾，其又何必向原告借貸
    ？另就第2 筆借款，原告起訴時亦主張係95年12月間借貸，
    日期已經忘記等語（見本院卷第25頁、第71頁），但於98年
    12月31日卻以書狀陳明借款日期為95年12月21日，當日原告
    自其郵局帳戶內領取15,000元等語（見本院卷第179 頁）。
    然查，原告嗣後若能自郵局帳戶之領款資料憶起借款日期，
    則其於起訴時為何不能而稱已經忘記借款日期，反而是在起
    訴後約10個月始憶起？此顯與常理不合。且在95年12月23日
    日，被告林玉薇在嘉義湖內郵局帳戶之存款，於當日領取1
    萬元後，尚有餘款52,493元等情，有該存摺影本附卷可按（
    見本院卷第110 頁），是縱被告林玉薇有意為被告陳來成購
    買金飾，其應無向原告借貸之必要？至證人林添全則證稱略
    以：兩造曾一起到銀樓1 、2 次，但有時候只是看，沒有買
    ，也沒有說是誰要買，錢是誰付的，我不知道，買了多少錢
    ，我也沒印象等語（見本院卷第125 頁至第126 頁），亦不
    能為有利於原告之認定，參以證人方淑萍為原告之配偶，其
    證詞有偏袒原告之虞。本院綜合審酌前開事證，認原告尚不
    能證明被告向其借貸該2 筆金錢，原告之主張，應非可採。
  (十一)95年10月16日借款1 萬元：證人方淑萍雖證稱略以：我知道
    被告林玉薇向向原告借款1 萬元，因為林玉薇說林麗美打電
    話要他還錢等語，惟證人為原告之配偶，其證詞本有偏坦原
    告之虞，且原告起訴時本稱前開借款是在95年10月某日（日
    期已經忘記），嗣於98年12月31日卻具狀表示95年10月16日
    借款，是其從華南銀行帳戶內所領取之1 萬元云云（見本院
    卷第178 頁），然其於起訴時既稱不記得借款日期，何以在
    98年12月31日卻能記起，此顯與常理不合。是原告此部分主
    張，亦非可採。
  (十二)95年11月2 日借款35,000元購買沙發：原告主張其等於95年
    11月4 日前往看沙發，並付定金1 萬元，其於95年11月2 日
    先領出5,000 元，嗣於95年11月4 日又再領出3 萬元，並在
    貨到時將餘款25,000元交給送貨人員云云。證人即金品家具
    世界員工陳志星則證稱略以：我記得兩造曾來買沙發，但已
    經忘記是誰要買，我不敢確定定金是誰付的，尾款是司機收
    的等語（見本院卷第127 頁至第128 頁）。證人方淑萍雖證
    稱：林玉薇買沙發共3 萬多元，是向原告借的云云（見本院
    卷第62頁），惟依卷附估價單（見本院卷第79頁背面）之記
    載，估價單係95年11月5 日開立，定金1 萬元亦係當日繳納
    ，原告主張於95年11月4 日付定金乙節，即有不合；又依估
    價單記載，沙發是訂做，應非在訂購後1 、2 日之內即可送
    貨，且尾款又貨到付款，則何以原告會在此之前即先領出該
    金錢？此與常理不合。又估價單雖有「嘉義美源里新庄8-11
    號林聖哲」等記載，但其下又記載「到美源里帶大茶几回來
    修理送到民生社區」等語，足認估價單上有原告之姓名、地
    址之記載，應係為到原告前開住家載該家具所致，尚難據此
    認定前開沙發之貨款係原告所支付。又於95年11月2 日，被
    告林玉薇在前開郵局帳戶內尚有存款105,465 元（見本院卷
    第110 頁），亦應無向原告借貸之必要。綜上，應認原告之
    主張不可採信。
  (十三)95年12月13日借款3 萬元：證人方淑萍雖證稱略以：林玉薇
    向原告借款繳電信費等費用，並拿帳單到原告家，拜託原告
    去繳云云，惟又證稱：不知道借多少錢等語（見本院卷第63
    頁），是原告主張被告向其借款3 萬元，已非無疑。又原告
    雖提出匯款委託書及其他電信費用等帳單為證，惟各該帳單
    並無已經付款之記載（見本院卷第82頁、第82頁背面、第83
    頁、第85頁、第92頁至第93頁），是原告主張其代被告到超
    商繳納云云，尚不能得到證明，況原告主張其係與證人方淑
    萍一同前往繳納云云，惟方淑萍證稱：我不知道原告何時去
    繳，我沒有陪他去繳錢等語（見本院卷第63頁），是原告主
    張其代被告繳納前開費用，尚不能採信；又原告提出之匯款
    委託書僅能證明被告陳來成在京城銀行匯款10,515元到其台
    東中小企業銀行帳戶，亦不能據以證明該金錢是由原告代繳
    ；至原告主張其係自其子帳戶內領出該3 萬元，並提出存摺
    影本為證，惟在95年12月13日，原告在中埔後庄郵局之帳戶
    內尚有約60萬元之存款，則其又何需自其子之帳戶內領款？
    此亦與常情不合，是原告之此項主張，亦非可採。
  (十四)95年12月15日借款14,000元：原告主張被告林玉薇向其借款
    14,000元，並拿出清潔管理服務職業工會繳費單（內含應繳
    項目有會費600 元、勞保費2,010 元、健保費4,716 元共計
    7,326 元），其餘為家庭生活開銷，原告遂拿著帳單與方淑
    萍一同去繳費等語，惟此項借款，原告是主張其與方淑萍一
    同前往馬偕醫院，林玉薇則開口借錢（見本院卷第25頁），
    證人方淑萍則證稱略以：林玉薇拿帳單到原告家裡請他幫忙
    去繳等語（見本院卷第63頁），兩者陳述已有不符；又原告
    於本院98年4 月28日言詞辯論期日陳稱該14,000元是借款當
    日領取的，於98年12月31日則具狀稱是在95年12月17日領出
    15,000元等語（見本院卷第51頁、第178 頁），前後陳述亦
    有不一；又依原告提出繳納勞健保等費用之收據記載，各該
    費用繳納之日期為95年12月13日（見本院卷第84頁），則原
    告主張被告係於95年12月15日借款繳納該費用，及其於95年
    12月17日領款云云，益不可信。基上，本院認原告之此部分
    主張，亦不能採信。
  (十五)96年1 月9 日借款56,000元：證人方淑萍雖證稱略以：被告
    確曾借錢為被告林玉薇投保，但不知保費如何給付等語，惟
    原告雖主張其先交付6,000 元與黃玉嬌，餘額5 萬元乃約黃
    玉嬌至屋外自其子郵局帳戶提領現金5 萬元交付等語，並提
    出其子之存摺影本為證，然依前開存摺資料，至多僅能證明
    96年1 月9 日當日曾有自該帳戶提領5 萬元之事實，並不能
    證明該5 萬元即係用來付前開保費之用，此外，原告又未聲
    明其他證據證明其確曾為被告繳納該保費，則原告之主張，
    已難遽採；況依原告所陳，本件原係被告林玉薇想為被告陳
    來成投保，而由原告約國泰人壽業務員黃玉嬌到被告家中談
    投保，但黃女表示陳來成患有腦溢血不能投保，故以被告林
    玉薇為被保險人名義要保，被告乃向原告開口借款56,000元
    以繳納全年之保險費云云。然依投保實務，投保通常必須由
    業務員依據被保險人等之需求製作保險計畫書等資料，向要
    保人或保險人說明保險之保障及保費等事項，再由要保人填
    載要保書及健康聲明書等資料，甚至應進行體檢，並非一次
    洽談即可完成，而以被告林玉薇為被保險人更是黃女到場後
    始知悉，則其等豈能於當晚即完成前開準備工作？況依原告
    所陳，被告陳來成一人剛出院，林玉薇剛失去工作，而原先
    預定投保者又是被告陳來成，顯見被告林玉薇本身並無投保
    之計畫，且其投保亦應不具急迫性，依常理，如被告等必須
    向原告借錢始能繳交保費，則在被告等知悉被告陳來成不能
    投保時，理應放棄投保，而非仍向原告借錢為原先不預備投
    保之林玉薇投保？基上，原告之主張，尚非可採
  (十六)96年1 月某日借款2,090 元：原告主張被告林玉薇為替被告
    陳來成購買新西裝褲與休閒鞋而向其借款，並由其與證人方
    淑萍前往購買等語，惟證人方淑萍則證稱：我沒有去，是原
    告帶著林玉薇的兒子去買的等語（見本院卷第64頁至第65頁
    ），是就何人前往購買一節，原告之陳述及證人之證述不一
    ；證人方淑萍復證稱當時是買褲子、鞋子，褲子好像是590
    元（見本院卷第65頁），惟購買鞋、褲等乃日常生活瑣事，
    又非證人本人所購買，且購買日期距離證人作證時，已超過
    2 年，而證人竟仍記得褲子之購買金額，亦與常理有違，證
    人又為原告之配偶，其所為證詞應係附和原告陳述所為甚明
    。證人林淑玲雖證稱原告曾到其店裡買皮鞋，但已經不記得
    在96年1 月間是否曾前往購買，也不記得原告是否說過所買
    的鞋子是被告陳來成要穿等語（見本院卷第132 頁），亦不
    能為原告有利之認定。況且有關褲子、鞋子，因各家製造廠
    商所用尺碼不進相同，在向實體商店購買該物品時，買方通
    常必須前往試穿，始能知道是否合身、合腳，才決定是否購
    買，則原告陳稱係由其前往為被告陳來成購買乙節，亦與常
    情不符。又依被告所提出被告林玉薇設於嘉義湖內郵局帳戶
    存摺顯示在96年1 月3 日其存款餘款為72,283元，當月月底
    餘額為30,283元（見本院卷第111 頁），則原告主張被告林
    玉薇向其表示被告沒有錢，要向其借款購買前開物品云云，
    亦非可採。基上，原告之本項主張，應非可採。
  (十七)96年1 月25日借款3 萬元：原告主張被告林玉薇是當著證人
    方淑萍面前借錢，且所借3 萬元亦係當著證人方淑萍面前交
    給林玉薇等語，並聲明訊問證人方淑萍，惟證人方淑萍雖證
    稱知悉林玉薇向原告借錢云云，但另證稱略以：我不知道借
    多少錢，原告好像有借他，但我已經沒有印象了等語（見本
    院卷第65頁），準此證言，自難認原告主張之前開事實為真
    。原告雖又提出其子存摺為證，主張其於95 年1月19日自該
    帳戶領出25,000元作為前開借款之用（見本院卷第179 頁、
    第181 頁），惟原告於本院95年4 月28 日 言詞辯論期日陳
    稱本筆借款是借款當天從戶頭領出等語，其前後陳述已有不
    一；又依原告於98年12月31日書狀記載，被告係於95年1 月
    19日對原告表示在同年月24至26日間需要用錢云云（見本院
    卷第179 頁），然目前以金融卡提款甚為方便，原告何需在
    95年1 月19日即自其子帳戶內提款，卻在6 天後即95年1 月
    25日才將款項交付？此亦與常理不合。是原告此項主張，並
    非可採。
三、綜上，原告就其主張本件各次借貸之事實，均不能舉證證明
    ，其主張即非可採。原告就其主張之事實既不能先舉證證明
    為真實，依首揭規定及判例意旨，自應駁回原告之請求。從
    而，原告依消費借貸之法律關係，請求被告給付608,090 元
    及自支付命令送達之翌日起至清償日止，按週年利率百分之
    五計算之利息均無理由，應予駁回。
四、本件事證已臻明確，兩造其餘攻擊防禦方法核與判決結果不
    生影響，爰不一一論述，併此敘明。
丁、訴訟費用負擔之依據：民事訴訟法第78條。
中    華    民    國    99    年    1     月    29    日
                  民事第一庭  法  官  林望民
以上正本係照原本作成
如對本判決上訴須於判決送達後20日內向本院提出上訴狀
中    華    民    國    99    年    1     月    29    日
                              書記官  陳慶時

司法院資訊處製作；財團法人民間司法改革基金會備份。
